【裁判字號】    88,基簡,550
【裁判日期】    890627
【裁判案由】    損害賠償
【裁判全文】
臺灣基隆地方法院民事簡易判決要旨稿
                                                八十八年度基簡字第五五○號
    原      告  乙○○
    被      告  甲○○
    主    文
被告應給付原告新台幣拾伍萬貳仟柒佰玖拾捌元。
原告其餘之訴駁回。
訴訟費用由被告負擔三分之二，餘由原告負擔。
本判決第一項於原告以新台幣壹拾貳萬元為被告供擔保後，得為假執行。
原告其餘假執行之聲請駁回。
    事實及理由要領
甲、兩造聲明及陳述要旨：
一、原告部分：
  (一)聲明：被告應給付原告新台幣（下同）四十五萬元，並願供擔保以代釋明，請准
    宣告假執行。
  (二)陳述略以：
    １、被告於民國八十八年四月五日下午一時許，駕駛車牌號碼ＩＪ─二二一五號
        自用小客車，沿基隆市○○路由基隆市區往八斗子方向行駛，途經北寧路二
        十一號對面時，本應注意車前狀況，及汽車應在遵行車道內行駛，且又無不
        能注意之情形，竟疏未注意車前狀況，以致為閃避車輛，操作失控前後撞及
        違規占用部分機車道而停於路旁之訴外人許珠文所有車牌號碼ＩＥ─四九六
        六號自用小客車、訴外人曾淑華所有車牌號碼ＨＣ─四五四九號自用小客車
        ，並因撞及力量過強而波及蹲於車牌號碼ＨＣ─四五四九號自用小客車右前
        側檢視輪胎之原告，致原告右膝外側紅腫瘀血、右腳背屈運動受限，經Ｘ光
        顯示受有右近端腓骨骨折併腓神經病變之傷害。提出判決書一件、財團法人
        馬偕紀念醫院診斷證明書一份為證。
    ２、請求賠償之項目及金額：
        (1)車輛修護費：二萬元。提出修車估價單影本一紙。
        (2)醫療費用：七萬元。提出醫療費用單據二十六張、輪椅及拐杖購買證明一
          張為證。
        (3)薪資損失及減少勞動能力損失：十八萬元，原告原係在明山書局擔任業務
          經理一職，平均月收入六萬餘元，因本件傷害使右腿形同殘廢而不能繼續
          原工作，乃請求以每月三萬元計算薪資損失，並以六個月計算；提出八十
          八年一至七月份薪資所得稅扣繳憑單、明山書局員工在職證明書影本各一
          紙為證。原告雖任職於明山書局，惟所得薪資均向黃達咖啡館支薪，因明
          山書局負責人黃明山與黃達咖啡館負責人曾淑華為夫妻關係，原告亦因而
          得為業務所需駕駛曾淑華所有之上開汽車。又原告自八十八年八月份起在
          原園文化事業有限公司加保，僅係為加入全民健保起見，並無實際任職，
          亦未支薪。
        (4)精神慰撫金：十八萬元。
二、被告部分：被告不爭執其因駕駛過失致原告受有損害，惟否認原告請求之金額為
    合理，抗辯略以：
    １、系爭車牌號碼ＨＣ─四五四九號自用小客車係訴外人曾淑華所有，原告自無
        權請求被告賠償該車所受損害。
    ２、原告所提之醫療費用單據所載之費用內包含全民健康保險給付部分及其他不
        相關之費用，應予扣除。
    ３、原告任職於明山書局，其係因該書局業務不佳而於八十八年六月三十日被解
        僱，故其薪資減少與被告無關，不應向被告請求賠償，又被告所提出之扣繳
        憑單並非明山書局之扣繳憑單；且原告支薪至八十八年七月份，復又於同年
        八月份起任職於原園文化事業有限公司，故可見原告並未失業，亦無何薪資
        上損失。
乙、理由要領：
一、本件原告主張被告於八十八年四月五日下午一時許，駕駛車牌號碼ＩＪ─二二一
    五號自用小客車，沿基隆市○○路由基隆市區往八斗子方向行駛，途經北寧路二
    十一號對面時，本應注意車前狀況，及汽車應在遵行車道內行駛，且又無不能注
    意之情形，竟疏未注意車前狀況，以致為閃避車輛，操作失控前後撞及違規占用
    部分機車道而停於路旁之訴外人許珠文所有車牌號碼ＩＥ─四九六六號自用小客
    車、訴外人曾淑華所有車牌號碼ＨＣ─四五四九號自用小客車，並因撞及力量過
    強而波及蹲於車牌號碼ＨＣ─四五四九號自用小客車右前側檢視輪胎之原告，致
    原告右膝外側紅腫瘀血、右腳背屈運動受限，經Ｘ光顯示受有右近端腓骨骨折併
    腓神經病變之傷害之事實，業據原告提出判決書一件、財團法人馬偕紀念醫院診
    斷證明書一份為證，復為被告所不爭執，自堪信為真實。
二、按因故意或過失，不法侵害他人之權利者，負損害賠償責任；不法侵害他人之身
    體或健康者，對於被害人因此喪失或減少勞動能力或增加生活上之需要時，應負
    損害賠償責任；不法侵害他人之身體、健康者，被害人雖非財產上之損害，亦得
    請求賠償相當之金額；民法第一百八十四條第一項前段、第一百九十三條第一項
    、第一百九十五條第一項前段分別定有明文。原告請求被告賠償之各項損害，是
    否應予准許，分述如下：
    (一)車輛修復費新台幣（下同）二萬元部分：經查系爭車牌號碼ＨＣ─四五四九號
      自用小客車係訴外人曾淑華所有，原告並非所有權人，業經原告自認，雖被告
      因駕駛過失致該車受到損毀，惟其權利之受害人為所有權人曾淑華，原告雖稱
      已由其先行賠償該車之修復費用予曾淑華而得代位求償，惟未舉證以明其確已
      先行修復該車，復不願對於車輛之修復費用提供鑑定，並於最後言詞辯論期日
      中拋棄對該修車部分之主張，原告自須承擔對於待證之積極事實未為舉證之不
      利益，故難認原告此部分之主張為真實，所為請求不應准許。
    (二)醫療費用及增加生活上需要共七萬元部分：
      １、原告提出單據二十六張為證，被告抗辯原告所提之醫療費用單據所載之費
          用內包含全民健康保險給付部分及其他不相關之費用，應予扣除等語。按
          全民健康保險之保險給付乃保險人即中央健康保險局基於其與被保險人間
          之保險契約所為之給付，被保險人已依規定繳納健保保險費而於保險事故
          發生時得受領保險給付，是為被保險人依保險契約所受之利益，並非用以
          替代第三人加害行為所致損害之賠償，該加害第三人並不因保險給付而免
          其賠償責任；是故，本件原告所受領之全民健保保險給付，並不影響原告
          得向被告請求之損害賠償。
      ２、經核，原告所支出之醫療費用計提出醫療費用單據二十三張：
          (1)馬偕紀念醫院醫療費用單據十六張，合計金額一萬六千一百零三元，依
            原告所受右膝外側紅腫瘀血、右腳背屈運動受限、經肌電圖檢查顯示受
            有右近端腓骨骨折併腓神經病變之傷害，有「垂足」現象，有財團法人
            馬偕紀念醫院八十八年十二月二十一日馬院醫外字第八八二一六二號函
            附原告病歷影本一份為證，核其治療均屬必要，原告此部分請求為有理
            由，應予准許。
          (2)國軍基隆醫院收費明細單四張、天仁中醫診所收據三張，合計金額三千
            五百三十五元，核屬必要之醫療費用，亦為被告所不爭執，原告此部分
            請求為有理由，應予准許。
      ３、又原告增加生活上需要之支出單據三張：
          (1)枴杖五百元、輪椅二千六百六十元，因原告腓骨及腓神經斷裂，確須枴
            杖及輪椅代步，有馬偕紀念醫院診斷證明書一份、發票二張、購物證明
            一紙為證，原告此部分請求為有理由，應予准許。
          (2)中藥五千八百元部分，依國人對於外傷採行中藥輔助復健及治療之慣習
            ，原告於生活上增加中藥之需要而支出藥材費用，本屬相當，惟所舉中
            藥費用統一發票一紙僅記載品名為中藥，而未列明所購之藥材項目，原
            告復未舉證以明究有使用何種中藥藥品之需要，自難認列該五千八百元
            屬原告因被告之加害而增加生活上需要之支出，原告此部分請求為無理
            由，不應准許。
    (三)減少薪資收入損失及減少勞動能力損失共計十八萬元部分：原告主張其原任職
      於明山書局擔任業務經理，平均月收入六萬餘元，因本件傷害而不能工作，又
      右腳形同殘廢無法繼續原工作而遭解僱，請求被告賠償十八萬元等語；被告抗
      辯原告係因該書局業務不佳而於八十八年六月三十日被解僱，故其薪資減少與
      被告無關，不應向被告請求賠償，又被告所提出之扣繳憑單並非明山書局之扣
      繳憑單，且原告支薪至八十八年七月份，可見原告並未失業，亦無何薪資損失
      等語。經查：(1)原告於八十八年四月五日下午一時許遭被告開車撞傷，於同日
      入住國軍八一二醫院（現稱國軍基隆醫院），嗣於八十八年四月八日出院，同
      日因該傷為右腳腓骨骨折併發右腳「垂足」而轉往馬偕紀念醫院住院，至八十
      八年四月十二日出院，有馬偕紀念醫院八十八年十二月二十一日馬院醫外字第
      八八二一六二號函、國軍基隆醫院八十八年十二月十六日（八八）濟帝２字第
      二八五五號函各一份為證；又原告八十八年一月份至七月份領薪三十九萬七千
      七百十六元，有各類所得扣繳暨免扣繳憑單影本一紙為證，原告雖係受僱於明
      山書局，然該書局負責人黃明山與黃達咖啡館負責人曾淑華係夫妻，為兩造所
      是認，則原告由該黃達咖啡館支薪，應堪採信；是原告原所得平均日薪為一千
      八百九十四元，原告住院八日，應有薪資一萬五千一百五十二元之損失。(2)原
      告並因右腳腓骨骨折併發右側腓神經損傷，呈「垂足」症狀，經半年左右之門
      診治療均無改善，復八十八年十一月十六日行剝開探查手術，發現右側腓神經
      受損後併發疤痕痙攣、壓迫神經，再以神經鬆開術治療，然至本件言詞辯論終
      結時止，已治療逾一年期間，仍有「垂足」症狀，依勞工保險殘廢給付標準表
      所列等級項目，原告之右下肢三大關節中有一大關節遺存腓骨神經受損引起之
      運動障害，為該表第一四七項殘廢等級十三（第一等級為最重度完全喪失勞動
      能力，共分十五等級），原告所從事之工作為業務經理，須行走工作，核其減
      少勞動能力百分之十四點三三，依原告每月薪資五萬六千八百十七元計算，即
      每月減少勞動能力之損害為八千一百四十二元（56,817Ⅹ14.33%，元以下四捨
      五入，下同），原告請求被告賠償之金額未逾原告至勞工退休年齡止依霍夫曼
      式扣除中間利息後所得請求之金額（註：8142Ⅹ12Ⅹ二十七年之霍夫曼係數十
      七點0000000），自應認為實在。(3)是故，原告請求被告賠償其減少薪
      資收入損失及因傷殘減少勞動能力損失共計十八萬元，為有理由，應予准許。
    (四)精神慰撫金十八萬元部分：原告因被告之侵權行為受有右膝外側紅腫瘀血、右
      腳背屈運動受限，右腓骨骨折併右側腓神經損傷之傷害，並有「垂足」症狀，
      經手術二次共住院十五日，並歷經一年餘之復健治療而仍無法復原，其肉體、
      精神受有相當重大之痛苦，本院斟酌原告所受傷害之實際情形，及兩造之身分
      、社會地位，原告請求被告賠償精神慰撫金十八萬元，略嫌過高，認應以十五
      萬元為相當，予以准許，原告逾此部分之精神慰撫金請求，為無理由，不應准
      許。
三、從而，原告依侵權行為之法律關係請求被告賠償其損害，於上開合計三十五萬二
    千七百九十八元範圍內，為有理由，應予准許；至原告逾上開部分之請求，為無
    理由，應予駁回。
四、原告陳明願供擔保，聲請宣告假執行，經核其勝訴部份，合於法律規定，爰酌定
    相當之擔保金額宣告之；其餘假執行之聲請，因該部份訴之駁回而失所依據，應
    予駁回。
五、因本案事證已臻明確，兩造其餘主張陳述及所提之證據，均毋庸再予審酌，附此
    敘明。
中      華      民      國    八十九    年      六      月    二十七    日
~B臺灣基隆地方法院基隆簡易庭
~B法      官  蔡岱霖
右為正本係照原本作成
如對本判決上訴，須於判決送達後廿日內向本院提出上訴狀
中      華      民      國    八十九    年      六      月    二十七    日
~B法院書記官  陳淑慧


司法院資訊處製作；財團法人民間司法改革基金會備份。
